【裁判字號】    99,訴,974
【裁判日期】    991019
【裁判案由】    毒品危害防制條例
【裁判全文】
臺灣高雄地方法院刑事判決               99年度訴字第974號
公  訴  人  臺灣高雄地方法院檢察署檢察官
被      告  乙○○
指定辯護人  本院公設辯護人蘇鴻吉
上列被告因違反毒品危害防制條例案件，經檢察官提起公訴（98
年度偵字第32117號、99年度偵字第2972號），本院判決如下：
    主  文
乙○○販賣第二級毒品，處有期徒刑捌年。扣案甲基安非他命陸
包（各含包裝袋，合計驗後毛重陸拾玖點捌貳公克）均沒收銷燬
之；未扣案販賣毒品所得新臺幣壹仟伍佰元沒收，如全部或一部
不能沒收時，以其財產抵償之。
    事  實
一、乙○○明知甲基安非他命為依法管制之毒品（毒品危害防制
    條例第2 條第2 項第2 款規定之第二級毒品），不得持有、
    販賣，竟基於意圖營利而販賣第二級毒品甲基安非他命之犯
    意，於民國98年7 月14日晚間7 時1 分許，以配用門號0000
    000000號之行動電話，與持用門號0000000000號行動電話來
    電洽購甲基安非他命之甲○○相約後，於同日晚間7 時20分
    許至8 時許間某時（起訴書記載為當晚19時許），駕駛不詳
    車號之INFINITI廠牌FX35車型進口自用小客車，依約抵達高
    雄市左營區○○○路、大中二路口，旋將甲基安非他命1 小
    包交付已在現場等候之甲○○並收取現金新臺幣（下同）1,
    500 元以為對價而完成交易。嗣為警按稍早依法聲請對上開
    乙○○使用之行動電話門號執行通訊監察所得等情資，循線
    於98年8 月27日上午9 時許，持本院核發之搜索票至乙○○
    位在高雄縣鳳山市○○路536 號之住處執行搜索而查獲，扣
    得第二級毒品甲基安非他命6 包（原總毛重69.87 公克，經
    鑑驗消耗其中0.05公克，尚餘毛重69.82 公克）、電子磅秤
    1 台、夾鍊袋1 批及行動電話1 支（內插有0000000000號SI
    M 卡1 張）。
二、案經內政部警政署刑事警察局移送臺灣高雄地方法院檢察署
    檢察官偵查起訴。
    理  由
壹、證據能力部分：
一、按執行通訊監察所得之錄音紀錄，係利用科技設備取得之證
    據，性質與供述證據有異，其證據能力之有無端以是否經合
    法取得而定。如取得證據所憑之機械性能及操作技術無虞，
    其紀錄內容與原始通訊之同一性即無可議，又翻譯者之聽覺
    及對語言之理解若足堪勝任，其譯文所呈與錄音內容之同一
    性，即無可非議（最高法院97年度臺上字第3872號、第3936
    號判決意旨參照）。卷附行動電話門號0000000000號之通訊
    監聽譯文，係承辦警員依法聲請執行通訊監察並於核准之監
    聽期間內側錄所得，有本院98年度聲監續字第001980號通訊
    監察書1 紙在卷可稽（臺灣高雄地方法院檢察署99年度偵字
    第2972號案卷〔下稱偵(二)卷〕第69頁），與法律規定相符，
    為公務員依法定程序取得之證據資料，應認為有證據能力。
二、又鑑定人由審判長、受命法官或檢察官就下列之人選任一人
    或數人充之：一就鑑定事項有特別知識經驗者。二經政府機
    關委任有鑑定職務者，刑事訴訟法第198 條定有明文。卷附
    內政部警政署刑事警察局就扣案毒品鑑驗製作之98年11月11
    日刑鑑字第0980153984號鑑定書，雖係被告以外之人於審判
    外之書面陳述，然內政部警政署刑事警察局係臺灣高等法院
    檢察署檢察長就毒品種類、成分相關鑑定事項概括選任之鑑
    定機關，有臺灣高等法院檢察署92年9 月9 日檢文允字第09
    21001203號函附之「臺灣高等法院檢察署檢察長概括選任鑑
    定機關表列」可參，上開毒品鑑定書，為刑事訴訟法第159
    條第1 項規定之例外情形，有證據能力。
三、卷附證人甲○○於警詢中之陳述，經辯護人於準備程序期日
    爭執其證據能力，復無其他法律規定之例外情形，除依刑事
    訴訟法第166 之1 第2 項、第3 項第6 款，第166 條之2 等
    規定，及行使反詰問之一方得以陳述人先前不一致之陳述為
    彈劾證據之原則，而用以為爭執被告、證人、鑑定人陳述證
    明力之彈劾證據外，不得直接作為認定被告犯罪事實存否之
    證據。
四、另按被告以外之人於審判外之陳述，雖不符刑事訴訟法第15
    9 條之1 至之4 之規定，然經當事人於審判程序同意作為證
    據，法院審酌該言詞陳述或書面陳述作成時之情況，認為適
    當者，亦得為證據，刑事訴訟法第159 條之5 第1 項定有明
    文。本判決後開引用具有傳聞證據性質之證據資料，已經檢
    察官、被告及其辯護人於審理期日同意為證據使用，是其縱
    無刑事訴訟法第159 條之1 至第159 條之4 或其他傳聞法則
    例外之情形，亦經本院審酌該證據作成之情況，既無違法取
    得情事，復無證明力明顯過低等情形，以得供做法院判斷事
    實之依據為適當，認為均有證據能力，得為證據。
貳、實體部分：
一、訊據被告乙○○於本院審理時雖矢口否認有前揭公訴意旨指
    訴之販賣第二級毒品犯行，辯稱：伊與甲○○為舊識，曾經
    互相請客，一起施用甲基安非他命；98年7 月14日晚間伊確
    曾接獲甲○○如公訴意旨所指來電，然伊當時與甲○○約定
    至博愛路、大中路口之目的，係要提供甲基安非他命跟甲○
    ○一起施用，並非販賣，且嗣後伊亦未依約前往云云。惟查
    ：
  (一)前揭被告乙○○持門號0000000000號行動電話接獲甲○○為
    洽購甲基安非他命而以門號0000000000號行動電話撥打之來
    電，相約至高雄市○○路、大中路口見面，旋於同日晚間7
    時20分許至8 時許間某時，即甲○○耗費10至20分鐘前往約
    定地點並等候約相等長度之時間後，被告乙○○亦駕駛不詳
    車號之INFINITI廠牌FX35車型進口自用小客車，依約抵達現
    場，並即交付甲基安非他命1 小包予甲○○而當場收取現金
    1,500 元對價完成交易，嗣為警至被告乙○○住處搜索查獲
    等情，除據被告乙○○自承與甲○○確有如上通電、對話針
    對標的亦確為甲基安非他命，及嗣後為警查獲起出扣案甲基
    安非他命6 包、行動電話、電子磅秤、夾鏈袋等物外，業據
    證人甲○○先後於偵查中經檢察官訊問及本院審理中行交互
    詰問程序時，兩度以證人身分具結後證述綦詳，並有記錄二
    人上開行動電話通話內容之通訊監察譯文（偵(二)卷第72頁）
    、0000000000號行動電話門號通聯調閱查詢單（偵(二)卷第84
    頁）、搜索扣押筆錄、扣押物品清單，及內政部警政署刑事
    警察局就扣案6 包甲基安非他命鑑驗製作之98年11月11日刑
    鑑字第0980153984號鑑定書在卷可稽。
  (二)被告乙○○於本院審理時雖辯稱與甲○○前揭通話之目的，
    意欲招待甲○○一起施用甲基安非他命云云，惟前開通話既
    係甲○○為洽購甲基安非他命而主動致電，已如前述，依常
    情被告乙○○獲電時果有施惠招待之意，自無不立時講明之
    理，然依卷附通訊監察譯文所示，被告乙○○經甲○○告知
    係友人介紹而來電之意後，除表明自己「那個」剩下不多，
    且所在地點為鳳山步兵學校旁等語外，其經甲○○表明：「
    可是我跟你講，我現金放在家裏喔！」等語時，不僅未有任
    何願意免費招待之說，猶附和答稱：「沒關係，我也是要回
    去才有辦法（拿）出來啊！」（偵(二)卷第72頁通訊監察譯文
    ），顯係同意甲○○先返家取款以進行交易之意，遑論依前
    開通話內容所示，甲○○於接通電話時，尚不能自報稱謂而
    須自稱某人之朋友以為取信，與被告乙○○顯無深交，苟如
    被告所辯，不僅願將取得不易、黑市價格昂貴且手邊所剩無
    幾之甲基安非他命免費招待之，嗣經甲○○表明人在左營，
    不便前往鳳山後，猶不顧天色已晚而承諾願主動前來配合，
    顯與一般事理大相逕庭，不足採信。反觀證人甲○○與被告
    乙○○並無仇隙，主觀上除欠缺甘冒偽證重罪而以證人身分
    具結後仍無端誣攀構陷之動機外，其於本件案發時既未經及
    時採尿查辦而受訴追，亦無為求減輕刑責而妄指毒品來源之
    理；又衡諸其偵查中及本院審理時證述之情節，除就介紹其
    向被告購毒者之稱謂偶有口誤，應係事隔相當時日而受限於
    記憶能力所致者外，諸般情節均與警詢時之陳述一貫相合，
    客觀上亦無任何可疑不實之處，猶與通訊監察譯文等其他事
    證均相砌合，堪信非虛。辯護人雖以證人甲○○於本院審理
    時既證稱其前揭時地經交易取得之物，於施用前已不慎遺失
    等語，認為本件不能證明證人購得之物確為甲基安非他命。
    然被告乙○○於前揭時地為警查獲時，既經扣得其持有毛重
    高達近70公克之甲基安非他命，已如前述，是其客觀上確有
    取得該等毒品並交付他人之能力，要無可議，又苟如被告乙
    ○○所言，其先前果曾與證人甲○○一同施用甲基安非他命
    ，就甲○○經施用後，對於該等毒品應有之效果及反應必有
    相當感應及辨識能力一節，自已知之甚詳，則豈有明知必遭
    識破，僅因吝惜些微真品而不辭辛勞，專程在夜間駕駛價值
    數百萬元之高級轎車，自遠在鳳山步兵學校一帶趕往相距甚
    遙之上開現場交付膺品而徒招仇怨之理，是被告乙○○及其
    辯護人前開所辯，均與事理不符，無從採信。綜上所述，被
    告乙○○前開販賣甲基安非他命犯行，堪予認定。
  (三)茲政府對毒品非法交易向來查禁森嚴，重罰而不寬貸，凡此
    自為75年3 月5 日出生、受有高職肆業教育程度，並有多年
    社會共同生活經驗之被告乙○○於前揭行為時所知之甚詳，
    而甲基安非他命之價格昂貴，取得不易，苟非有利可圖，自
    無甘冒遭查緝法辦施以重刑之風險而無故於夜間專程駕車外
    出將甲基安非他命交付他人而換取金錢之理，是除有其他具
    體事證可為不同認定者外，被告乙○○前開販賣第二級毒品
    甲基安非他命予甲○○，其主觀上顯有從中賺取買賣價差牟
    利之意圖，亦堪認定。是本件被告犯罪事證已臻明確，應依
    法論科。
四、按甲基安非他命為毒品危害防制條例第2 條第2 項第2 款規
    定之第二級毒品，不得持有、販賣。核被告乙○○所為，係
    犯毒品危害防制條例第4 條第2 項販賣第二級毒品罪，被告
    持有第二級毒品之低度行為，應為販賣之高度行為所吸收，
    不另論罪。爰審酌被告乙○○之年齡、品行、智識能力、犯
    罪動機、手段、對於法益所生侵害之程度，其為75年3 月5
    日出生、受有高職肄業教育程度、無業之人，有警詢等年籍
    資料在卷可參，本件犯罪時年23歲，如日方昇，前無因犯罪
    經法院判刑確定之紀錄，有臺灣高等法院被告前案紀錄表及
    臺灣高雄地方法院檢察署刑案資料查註紀錄表各1 份在卷可
    按，並考量被告乙○○為貪圖不法利益，不惜販毒戕害他人
    ，對於社會秩序及國人健康之危害非輕，又其以電話接受要
    約，於夜間自行駕車前往交易毒品之方式，販賣毒品之數量
    僅1 小包，交易價格1,500 元，販售對象為年屆而立之青年
    ，及其犯罪之後態度等一切情狀，量處如主文所示之刑，以
    資儆懲。
五、沒收部分：
  (一)扣案原總計毛重69.87 公克之甲基安非他命為第二級毒品，
    已如前述，除其中0.05公克已因鑑定而用罄，無從沒收銷燬
    外，不問屬於犯人與否，均依毒品危害防制條例第18條第1
    項規定沒收銷燬之，又其包裝袋因盛裝毒品而為該成分所沾
    黏，無法析離，此觀卷附法務部調查局93年3 月19日調科壹
    字第09300113060 號函文意旨自明，應與所盛裝、沾黏之毒
    品併同處分，均沒收銷燬之。
  (二)被告乙○○前揭販賣第二級毒品所得1,500 元雖未扣案，仍
    應依毒品危害防制條例第19條第1 項規定宣告沒收，並諭知
    如全部或一部不能沒收時，以其財產抵償之。
  (三)按毒品危害防制條例第19條第1 項前段規定，犯該法第4 條
    至第9 條、第12條、第13條或第14條第1 項、第2 項之罪者
    ，其供犯罪所用或因犯罪所得之財物，均沒收之，係採義務
    沒收主義。惟該條文並未特別規定「不問屬於犯人與否，沒
    收之」，是「其供犯罪所用或因犯罪所得之財物」仍應適用
    刑法第38條第3 項前段，以屬於犯人所有者為限，始應予沒
    收（最高法院98年度臺上字第4945號判決參照），扣案被告
    乙○○用以供聯絡販賣第二級毒品，配掛門號0000000000號
    之行動電話手機1 支及其內SIM 卡1 張係被告向其妹所借用
    ，並非被告乙○○所有，除據其在偵查中供述在卷（臺灣高
    雄地方法院檢察署98年度偵字第32117 號案卷〔下稱偵(一)卷
    〕第44頁），並有載明該門號申登人為「楊鳳儀」之通聯調
    閱查詢單1 紙附卷可參；又扣案電子磅秤1 台、夾鏈袋1 批
    ，除據被告乙○○否認為其所有，依查獲時在場之證人孫德
    志、陳裕仁、林永昌於警詢中所述，亦不能證明其所有人為
    何，爰不另為沒收之諭知，附此敘明。
據上論斷，應依刑事訴訟法第299 條第1 項前段，毒品危害防制
條例第4 條第2 項、第18條第1 項、第19條第1 項，判決如主文
。
本案經檢察官吳明駿到庭執行職務
中    華    民    國    99    年    10    月    19    日
              刑事第十九庭  審判長  法  官  陳志銘
                                    法  官  吳芝瑛
                                    法  官  陳松檀
如不服本判決應於收受本判決送達後10日內向本院提出上訴書狀
，其未敘述上訴理由者，並得於提起上訴後10日內向本院補提理
由書狀（均須按他造當事人之人數附繕本）「切勿逕送上級法院
」
中    華    民    國    99    年    10    月    19    日
                                    書記官  洪季杏
附錄本件判決引用之法條：
毒品危害防制條例第4條
製造、運輸、販賣第一級毒品者，處死刑或無期徒刑；處無期徒
刑者，得併科新臺幣1 千萬元以下罰金。
製造、運輸、販賣第二級毒品者，處無期徒刑或7 年以上有期徒
刑，得併科新臺幣7 百萬元以下罰金。
製造、運輸、販賣第三級毒品者，處5 年以上有期徒刑，得併科
新臺幣5 百萬元以下罰金。製造、運輸、販賣第四級毒品者，處
3 年以上10年以下有期徒刑，得併科新臺幣3 百萬元以下罰金。
製造、運輸、販賣專供製造或施用毒品之器具者，處1 年以上7
年以下有期徒刑，得併科新臺幣1 百萬元以下罰金。
前五項之未遂犯罰之。

司法院資訊處製作；財團法人民間司法改革基金會備份。
